臺灣高雄地方法院刑事判決　　　　　　　100年度訴字第732號
公　訴　人　臺灣高雄地方法院檢察署檢察官
被　　　告　蔡松憲
上列被告因恐嚇取財、搶奪等案件，經檢察官提起公訴（100 年
度偵字第6137號）及追加起訴（100 年度偵字第8322號），本院
合併審理，茲因被告就被訴事實為有罪之陳述，經告知簡式審判
程序意旨，並聽取公訴人及被告之意見後，本院合議庭裁定由受
命法官獨任依簡式審判程序審理，判決如下：
    主  文
蔡松憲犯搶奪罪，處有期徒刑陸月，如易科罰金，以新臺幣壹仟
元折算壹日；又犯恐嚇取財罪，處有期徒刑陸月，如易科罰金，
以新臺幣壹仟元折算壹日，扣案之黑色玩具手槍壹把（內含彈匣
）及玩具子彈五顆均沒收之。應執行有期徒刑拾壹月，如易科罰
金，以新臺幣壹仟元折算壹日扣案之黑色玩具手槍壹把（內含彈
匣）及玩具子彈五顆均沒收之。緩刑參年，緩刑期間付保護管束
，並應接受法治教育場次。
    事  實
一、蔡松憲各基於為自己不法所有之意圖，先後為下列行為：
  (一)於民國100 年1 月22日上午9 時36分許，騎乘車牌號碼715-
    BJA 號重型機車，前往高雄市三民區○○○路9 號秉衡量衡
    器科技有限公司（以下簡稱秉衡公司），先將機車停放在隔
    壁第三間空屋騎樓下，隨即進入秉衡公司向負責人王秀英佯
    稱要購買電子磅秤，待王秀英取出1 只市值新臺幣（下同）
    1,000 元之電子磅秤（CR2032*1廠牌，MINI-333型號）供蔡
    松憲觀看時，蔡松憲即向王秀英偽稱：要拿出去給朋友看云
    云，且不顧王秀英口頭阻止，趁王秀英猝不及防備之際，奪
    取該電子磅秤得手後，迅即騎乘前開機車逆向沿高雄市○○
    區○○街逃逸，王秀英在後跟追未果，乃報警處理，旋經警
    依路口監視器攝影畫面內清晰可見之機車車牌號碼，查得車
    主即蔡松憲本人後，而循線查獲上情。
  (二)蔡松憲於100 年2 月13日下午，因前往高雄市左營區向友人
    李復國索討欠款3,500 元未遇，而於同日17時許行經高雄市
    ○○區○○路與埤仔頭街口時，適有李復國之友人廖鐘源行
    經該處，蔡松憲因不甘受損，竟基恐嚇取財之犯意，攔下廖
    鐘源要求其以手機連絡李復國，並趁廖鐘源取出市值約1,00
    0 元之諾基亞牌手機（序號000000000000000 ，插用000000
    0000號門號晶片卡）欲撥打連絡時，蔡松憲即持不具殺傷力
    之黑色玩具手槍1 把（內含彈匣及玩具子彈5 顆）恫嚇廖鐘
    源，致廖鐘源心生畏怖，而任其取走該手機，蔡松憲並聲稱
    要廖鐘源找李復國出面解決債務後，方會返還手機云云，隨
    即騎車離去。廖鐘源遂轉請友人報警，並借用友人手機撥打
    詢問蔡松憲是否願意歸還手機時，蔡松憲仍一再回稱要廖鐘
    源找出李復國解決債務，或代償3,500 元債務始能取回手機
    ，廖鐘源乃虛應同意付款，並約蔡松憲於同日晚間在高雄市
    ○○區○○路與埤仔頭街口碰面。嗣於同日19時50分許，蔡
    松憲依約在高雄市○○區○○路與埤仔頭街口欲與廖鐘源見
    面時，旋經警當場逮獲，並扣得黑色玩具手槍1 把（內含彈
    匣）及玩具子彈5顆。
二、案經廖鐘源、王秀英分別訴由高雄市政府警察局前鎮分局、
    三民第一分局移送臺灣高雄地方法院檢察署檢察官偵查起訴
    及追加起訴。
    理  由
一、本件被告蔡松憲所犯之罪，並非法定刑為死刑、無期徒刑或
    最輕本刑3 年以上有期徒刑之罪，亦非高等法院管轄第一審
    之案件，其於本院準備程序中就被訴事實已為有罪之陳述，
    經本院告知簡式審判程序之旨，並聽取檢察官、被告之意見
    後，認為適宜進行簡式審判程序，依刑事訴訟法第273 條之
    1 第1 項規定，裁定進行簡式審判程序，是依刑事訴訟法第
    273 條之2 ，其證據調查，自不受第159 條第1 項、第161
    條之2 、第161 條之3 、第163 條之1 及第164 條至第170
    條規定之限制，再被告對於卷內之各項證據亦不爭執證據能
    力，故卷內所列之各項證據，自得作為證據，合先敘明。
二、上揭犯罪事實，業據被告蔡松憲於本院審理時坦承不諱，核
    與證人即告訴人王秀英、廖鐘源於警詢及偵查時，證述分別
    遭被告趁機奪取電子磅秤及持玩具手槍恐嚇而取走手機等情
    節相符（警1 卷第3 至4 頁、偵1 卷第6 至10頁、警2 卷第
    3 至6 頁、偵2 卷第24至27頁），證人李復國於偵查中亦證
    述：確有積欠被告3,500 元債務未清償等語明確（偵2 卷第
    24至27頁），並有扣押筆錄、扣押物品目錄表、贓物認領保
    管單、扣押物品照片共6 幀、監視器翻拍照片3 幀在卷可稽
    ，及未具殺傷力之黑色玩具手槍1 把（內含彈匣）及玩具子
    彈5 顆扣案可佐（警1 卷第9 至15頁、警2 卷第8 至14頁）
    。是認被告之自白核與事實相符，得為認定犯罪之依據，本
    件事證明確，被告上開犯行均堪認定，應依法論科。
三、核被告蔡松憲所為，各係犯刑法第325 條第1 項之搶奪罪及
    同法第346 條第1 項之恐嚇取財罪。被告所犯上開2 罪間，
    犯意各別，行為互異，應予分論併罰。爰審酌被告為圖小利
    ，即恣意侵害他人財產權益，目無法紀，所為實不足取，本
    不宜寬貸，惟念及犯罪情節尚非重大，且犯後均坦認犯行，
    態度良好，知所悔悟，及犯罪所得價值非鉅且經被害人領回
    ，並兼衡其犯罪之動機、目的、手段、生活情狀及患有精神
    病症等一切情狀，分別量處如主文所示之刑及易科罰金之折
    算標準，並定其應執行之刑及諭知易科罰金之折算標準，以
    示懲儆。又被告前未曾因故意犯罪受有期徒刑以上刑之宣告
    ，有臺灣高等法院被告前案紀錄表附卷可參，素行尚可，因
    一時失慮致罹刑典，犯罪後已坦承犯行，知所悔悟，被告並
    罹患妄想、幻聽、注意力不集中之精神分裂病症，現正持續
    治療中，有高雄市立凱旋醫院診斷證明書在卷可稽，本院因
    認其經此偵查及審理程序後，當能知所警惕而無再犯之虞，
    是認對其所宣告之刑，以暫不執行為適當，爰併予宣告緩刑
    3 年，以勵自新。又為確保被告能記取教訓並建立尊重法治
    之正確觀念，以促其知所警惕，避免再犯，爰諭知應受法治
    教育3 場次，併依刑法第93條第1 項第2 款之規定，諭知於
    緩刑期間付保護管束。扣案之黑色玩具手槍1 把（內含彈匣
    ）及玩具子彈5 顆為被告所有，並供本件犯罪所用之物，應
    依刑法第38條第1 項第2 款規定宣告沒收。另扣案之電擊棒
    1 支、電子磅秤1 台、吸食玻璃球、吸管2 支、NOKIA 牌行
    動電話1 支並無證據證明係供本件犯罪所用之物，亦非違禁
    物，爰不併為沒收之諭知，附此敘明。
據上論斷，應依刑事訴訟法第273 之1 第1 項、第299 條第1 項
前段，刑法第325 條第1 項、第346 條第1 項、第74條第1 項第
1 款、第41條第1 項前段、第8 項、第51條第5 款、第93條第1
項第2 款，刑法施行法第1 條之1 ，判決如主文。
本案經檢察官陳建州到庭執行職務。
中    華    民    國   100    年    8     月    26    日
                  刑事第二庭  法  官  柯彩燕
以上正本證明與原本無異。
如不服本判決應於收受送達後10日內向本院提出上訴書狀，並應
敘述具體理由；如未敘述上訴理由者，應於上訴期間屆滿後20日
內向本院補提理由書（均須按他造當事人之人數附繕本）「切勿
逕送上級法院」。
中    華    民    國   100    年    8     月    26    日
                              書記官  莊永利
附錄本判決論罪科刑法條全文：
中華民國刑法第325條
（普通搶奪罪）
意圖為自己或第三人不法之所有，而搶奪他人之動產者，處 6
月以上 5 年以下有期徒刑。
因而致人於死者，處無期徒刑或 7 年以上有期徒刑，致重傷者
，處 3 年以上 10 年以下有期徒刑。
第 1 項之未遂犯罰之。
中華民國刑法第346條
意圖為自己或第三人不法之所有，以恐嚇使人將本人或第三人之
物交付者，處6 月以上5 年以下有期徒刑，得併科1 千元以下罰
金。